【裁判字號】    99,訴,1742
【裁判日期】    990908
【裁判案由】    損害賠償
【裁判全文】
臺灣臺北地方法院民事判決              99年度訴字第1742號
    原      告  莊盈盈
    法定代理人  莊豐駿
                謝小羚
    訴訟代理人  宋嬅玲律師
    被      告  她怕事股份有限公司
    法定代理人  謝明仁
    訴訟代理人  陳金漢律師
上列當事人間損害賠償事件，經本院於中華民國99年8月25日言
詞辯論終結，判決如下：
    主  文
被告應給付原告新台幣貳拾萬仟貳佰伍拾玖元，及自民國九十
八年十二月十五日起至清償日止，按年息百分之五計算之利息。
原告其餘之訴駁回。
訴訟費用由被告負擔五分之二（即新台幣貳仟貳佰零肆元），餘
由原告負擔。
本判決第一項得假執行。但被告如以新台幣貳拾萬仟貳佰伍拾
玖元為原告預供擔保，得免為假執行。
原告其餘假執行之聲請駁回。
    事實及理由
一、原告起訴主張：伊母即訴外人謝小羚於民國98 年6月14日傍
    晚，攜同伊與胞兄行經被告在台北市○○○路313巷32號1樓
    （下稱系爭建物）開設「給巴薩創意地中海料理餐廳」（Qu
    e Pasa），謝小羚駐足在餐廳門口觀看菜單，伊與胞兄則至
    系爭建物右側觀看水池造景，然因被告小貨車停放在餐廳門
    口，使通往水池空間狹窄難行，致伊自水池返回餐廳門口，
    行經門前階梯轉角處（下稱系爭階梯），左小腿遭破裂磁磚
    所割傷，而受有約7 公分撕裂傷，經送往臺安醫院縫合13針
    ，又因伊年幼，故僅為表面麻醉即進行縫合，致伊在手術過
    程中受有相當痛苦，且術後左小腿前側留有明顯疤痕，身心
    遭受極大創傷。被告為系爭建物之使用人，疏未維護系爭建
    物設備安全，顯違反建築法第77條第1 項規定，致伊受有上
    開損害，爰依民法第184條第1項前段、第2項、第193條及第
    195條請求被告賠償伊所支出醫療費用新台幣（下同）3,259
    元、疤痕重整手術費用10萬元及精神慰撫金40萬元等情。並
    聲明：(一)被告應給付原告503,259 元，及自起訴狀繕本送達
    翌日起至清償日止，按年息5%計算之利息。(二)願供擔保聲請
    宣告假執行。
二、被告則以：伊雖為系爭建物之使用人，但系爭階梯乃系爭建
    物多年之原有設施，伊在餐廳門前設置立牌，除介紹營業項
    目外，另兼有提醒往來人員注意之功用。況伊員工即訴外人
    林容靜在事發之前，已至餐廳門口處提醒原告注意安全，惟
    因原告自我冒險行為肇致意外發生。退步言，縱伊基於敦睦
    願負擔原告已支付醫療費用，但原告母親謝小羚違反民法第
    1084條第2 項之保護義務，而與有過失，原告不得再請求醫
    療費用以外之其他費用等語，資為抗辯。並聲明：(一)原告之
    訴及假執行之聲請均駁回。(二)如受不利判決，願供擔保聲請
    宣告免為假執行。
三、兩造不爭執事項：
(一)、被告為系爭建物之使用人，並在該處開設餐廳，此有被告公
    司變更登記事項卡及餐廳照片在卷可參（見本院卷第37頁至
    第38頁及第9頁）。
(二)、原告於98年6月14日下午6時30分許，在被告開設餐廳外系爭
    階梯處受傷，致受有左小腿約有7 公分之撕裂傷，此有臺安
    醫院98年6月16日診斷證明書在卷可參（見本院卷第11頁）
    。
(三)、原告因本件事故已支出3,259元醫療費用，此有醫療費用收
    據在卷可參（見本院卷第14頁至第16頁）。
四、原告本於侵權行為法則請求被告賠償損害，為被告所否認，
    並以上開情詞置辯。是本件兩造爭點厥為：(一)被告有無疏未
    維護系爭建物設備（系爭階梯）安全之情？(二)被告在事故發
    生前，是否已盡告知義務？(三)原告受傷所遺疤痕有無整型之
    必要？原告預估之整型費用是否合理？(四)原告及其法定代理
    人事故發生是否與有過失？茲分項析述如后：
(一)、按建築物所有權人、使用人應維護建築物合法使用與其構造
    及設備安全，建築法第77條第1 項定有明文。查被告為系爭
    建物使用人，並在該處開立餐廳營業，被告自有維護系爭建
    物之合法使用與其構造及設備安全之義務，本應隨時注意系
    爭階梯之完整性，並定期修繕維護，避免階梯因磁磚脫落或
    破損，而發生刮傷往來行人或客人之危險。是原告遭系爭階
    梯破損磁磚所割傷，致其受有左小腿約7 公分撕裂傷等情，
    既為兩造所不爭執，復有系爭階梯照片及臺安醫院診斷證明
    書在卷可參（見本院卷第9之1頁、第11頁），則原告主張被
    告疏未維護系爭階梯安全等情，應堪認定。
(二)、另查，謝小羚偕同原告及其胞兄於98年6月14日下午6時30分
    許至餐廳，謝小羚駐足在餐廳門口前觀看菜單立牌，原告與
    胞兄則前往餐廳右側水池旁，嗣原告折返回謝小羚處時，左
    腳遭系爭階梯破損磁磚所割傷等情，業經原告提出餐廳監視
    器翻拍照片附卷可參（見本院卷第90 頁至第110頁）。雖被
    告辯稱餐廳員工林容靜曾二度至門口規勸原告及其胞兄離去
    ，已善盡告知義務云云，惟證人林容靜於本院審理時結證稱
    ：伊於98年9月14日下午6時30分至餐廳上班，看到原告與另
    一位小朋友站在餐廳旁水池處，因怕發生跌落水池之危險，
    所以伊推開大門側邊玻璃門走到外面景觀台，告訴小朋友不
    要待在水池邊，當伊轉身時才發現原告母親站在菜單立牌處
    ，後來伊就沒有看到原告，當時也不知道原告在系爭階梯處
    受傷等語（見本院卷第112頁反面至第113頁），雖證人謝小
    羚否認林容靜曾規勸原告不要待在水池旁邊云云（見本院卷
    第114 頁），惟縱認林容靜曾出面告誡原告勿待在水池旁等
    情屬實，但其用意係著眼於避免原告跌落水池，而非促請原
    告注意系爭階梯，避免發生遭破損磁磚割傷之意外，則林容
    靜上開告誡內容顯與原告遭系爭階梯破損磁磚所割傷無關，
    故被告執此辯稱已善盡告知義務云云，自無可採。
(三)、再按違反保護他人之法律，致生損害於他人者，負賠償責任
    ；又不法侵害他人身體或健康者，對於被害人因此喪失或減
    少勞動能力或增加生活上之需要時，應負損害賠償之責；又
    不法侵害他人之身體、健康、名譽、自由、信用、隱私、貞
    操，或不法侵害其他人格法益而情節重大者，被害人雖非財
    產上之損害，亦得請求賠償相當之金額，民法第184條第2項
    、第193條第1項、第195條第1項分別定有明文。查建築法第
    77 條第1項課予使用人維護建築物合法使用與其構造及設備
    安全之義務，用以防止危害他人權益或禁止侵害他人權益之
    法律，自屬民法第184條第2項所謂保護他人之法律，被告疏
    於注意維護系爭階梯完整性，致破損磁磚割傷原告左小腿等
    情，前已詳述，則原告本於侵權行為法則請求被告負損害賠
    償之責，自屬有據。茲將原告請求之各項賠償金額，是否有
    理由，分述如下：
  1.醫療費用3,259元部分：
    原告因本件事故支出醫療費用3,259 元等情，業據提出醫療
    費用收據7 紙為證（見本院卷第14頁至第16頁），復為被告
    所不爭執，堪信為真實，則原告請求被告賠償醫療費用3,25
    9元，為有理由，應予准許。
  2.疤痕重整手術費用10萬元部分：
    原告另主張因本件事故左小腿受有約7 公分撕裂傷，並留有
    明顯疤痕，日後需進行疤痕整型手術，手術費用約10萬元等
    情，被告辯以原告無整型必要且手術費用過高云云，惟查，
    原告發生本件事故後，依被告指示前往蔡博庸整型外科診所
    治療等情，既為被告所不爭執（見本院卷第86頁），則觀諸
    該診所於98 年6月24日出具診斷證明書記載：「（原告）於
    98年6月15日門診治療，6月19日拆線，宜繼續門診治療及疤
    痕重整手術，約需費用10萬元」等語（見本院卷第13頁），
    原告受傷經外科初步治療，雖傷口已復癒，但左小腿所遺鮮
    明疤痕，足以影響外觀，原告自有進行疤痕重整手術之必要
    性，且原告係遵照被告指示至其指定之蔡博庸整型外科診所
    ，依該診所評估整型費用為請求，被告事後卻翻稱費用過高
    云云，自無可採。是原告請求被告賠償疤痕重整手術費用10
    萬元，為有理由，應予准許。
  3.精神慰撫金40萬元部分：
    按慰藉金之賠償須以人格權遭遇侵害，使精神上受有痛苦為
    必要，其核給之標準固與財產上損害之計算不同，然非不可
    斟酌雙方身分資力與加害程度，及其他各種情形核定相當之
    數額，最高法院51 年台上字第223號判例足資參照。查原告
    因本件事故致左小腿受傷，惟原告（94年10月19日出生）於
    事發當時年僅3 歲，醫院考量年幼之故，無法進行完全麻醉
    ，致原告必須在疼痛中接受外科手術，雖傷口經縫合，仍須
    繼續至門診追蹤治療，而左小腿留有明顯疤痕，日後尚需進
    行疤痕整型手術，故原告在除去疤痕之前，必須忍受旁人異
    樣眼光，其所受精神上痛苦非輕，並審酌被告經營餐廳，本
    身並非無能力防範系爭階梯割傷行人之危險，事前卻疏於維
    護安全，事後又藉詞卸責，未能誠心與原告進行協商賠償，
    經本院多次勸諭無效等情，本院認為原告請求慰撫金以10萬
    元為適當。至原告逾此範圍之請求，即屬無理由，應予駁回
    。
  4.綜上，原告請求被告賠償203,259元（計算式：醫療費用3,2
    59元＋疤痕重整手術費用10萬元＋精神慰撫金10萬元＝203,
    259 元）及法定遲延利息，為有理由。至原告逾此部分之請
    求，則為無理由，應予駁回。
(四)、再按損害之發生或擴大，被害人與有過失者，法院得減輕賠
    償金額或免除之，民法第217條定有明文。又民法第224條所
    謂代理人，應包括法定代理人在內，亦即適用民法第217 條
    之場合，倘損害賠償權利人之代理人或使用人之過失，可視
    同損害賠償權利人之過失，適用過失相抵法則；反之，則無
    適用餘地。查被告另辯稱：原告母親謝小羚放任原告在餐廳
    門口前追逐玩耍受傷，就本件事故發生與有過失云云。惟證
    人謝小羚到庭證稱：伊於98年6月14日下午6時30分帶原告至
    餐廳門口看菜單，原告則至附近觀看水池，但原告從水池走
    回來，左小腿就受傷等語（見本院卷第113反面至第114頁）
    ，雖被告爭執原告係以奔跑而非用行走折返云云，惟系爭階
    梯磁磚倘無破損，則任何人無論採用何種行進方式經過該處
    ，並無發生割傷之可能性；換言之，本件發生原告遭割傷事
    故，係肇因於被告未修補破損磁磚所致，與原告採用何種行
    進方式無涉，被告執前詞所為抗辯，實無可採。再者，系爭
    階梯破損磁磚之潛在危險，並非一般人所能知悉及注意之情
    事，自無從苛責謝小羚未能事前防範，而有何疏未照護原告
    之過失，是被告辯稱原告法定代理人就本件事故發生與有過
    失云云，為無理由。
五、綜上而論，原告本於侵權行為法則請求被告給付203,259元
    ，及自起訴狀繕本送達翌日（即98年12月15日）起至清償日
    止，按年息5%計算之利息部分，為有理由，應予准許。至原
    告逾此部分請求，則為無理由，應予駁回。又本判決主文第
    1項所命被告給付原告之金額，未逾50萬元，依民事訴訟法
    第389條第1項第5款規定，應依職權宣告假執行，而被告陳
    明就原告勝訴部分願供擔保，聲請宣告免為假執行，核無不
    合，爰酌定相當之擔保金額，予以准許。至原告敗訴部分，
    其假執行之聲請已失其附麗，應予駁回。
六、又本件事證已臻明確，兩造其餘主張陳述及所提之證據，經
    本院斟酌後，認均不足以影響本判決之結果，自無逐一詳予
    論駁之必要，併此敘明。
七、本件訴訟費用額確定為5,510元，被告負擔其中5分之2即2,2
    04元，餘由原告負擔。
八、訴訟費用負擔之依據：民事訴訟法第79條。
中    華    民    國    99    年    9     月    8     日
                        民事第六庭法官  傅中樂
以上正本係照原本作成
如對本判決上訴，須於判決送達後20日內向本院提出上訴狀。如
委任律師提起上訴者，應一併繳納上訴審裁判費。
中    華    民    國    99    年    9     月    8     日
                                書記官  陳素卿

司法院資訊處製作；財團法人民間司法改革基金會備份。
